【裁判字號】    99,抗,815
【裁判日期】    990608
【裁判案由】    假扣押
【裁判全文】
臺灣高等法院民事裁定                   99年度抗字第815號
抗  告  人  甲○○
上列抗告人因與相對人乙○○間假扣押事件，對於中華民國99年
4月29日臺灣臺北地方法院99年度審全字第37號裁定，提起抗告
，本院裁定如下：
    主  文
抗告駁回。
抗告費用由抗告人負擔。
    理  由
一、抗告人於原法院聲請及本院抗告意旨略以：兩造於民國85年
    11月6日成立消費借貸契約（下稱系爭契約），相對人向抗
    告人借貸新台幣（下同）2,500,000元，並約定利息為年息
    7%，計算方式為：1,000,000元部分，自81年5月28日起算，
    其餘1,500,000元，自85年11月6日起算，並由相對人交付其
    所有門牌號碼：臺北市○○街3巷15號3樓（下稱系爭不動產
    ）之所有權狀正本以為擔保，迭經催討，均未清償，抗告人
    乃於98年9月7日以存證信函催告相對人清償，並聲請台北市
    中正區調解委員會調解未獲成立，即於原法院提起98年度審
    訴字第7088號清償債務之訴，然相對人仍未還款，顯有逃避
    債務、脫產之虞，相對人已年屆60歲，目前無業，無清償能
    力，且有為逃避債務，隨時將名下財產移轉之可能，近聞相
    對人有變賣、隱匿財產之情形，恐日後有不能強制執行或甚
    難執行之虞，為保全強制執行，遂向原法院聲請假扣押，詎
    原法院駁回抗告人之聲請，爰請求廢棄原裁定，請准抗告人
    提供擔保將相對人所有財產於3,900,000元範圍內予以假扣
    押等語。
二、按「債權人就金錢請求或得易為金錢請求之請求，欲保全強
    制執行者，得聲請假扣押。」、「假扣押非有日後不能強制
    執行或甚難執行之虞者，不得為之。」、「請求及假扣押之
    原因應釋明之，前項釋明如有不足，而債權人陳明願供擔保
    或法院認為適當者，法院得定相當之擔保，命供擔保後為假
    扣押。」92年2月7日總統令修正公布之民事訴訟法第522條
    第1項、第523條第1項及第526條第1、2項分別定有明文。上
    開修正之民事訴訟法第526條第2項將原有「債權人雖未為前
    項釋明，如就債務人所應受之損害已供法院所定之擔保者，
    得命為假扣押」之規定，修正為「前項釋明如有不足，而債
    權人陳明願供擔保或法院認為適當者，法院得定相當之擔保
    ，命供擔保後為假扣押」，以與同條第1項規定：「請求及
    假扣押之原因，應釋明之」相呼應，是請求及假扣押之原因
    ，債權人應先釋明使法院信其大致適當，僅於其釋明不足時
    ，法院為補強計，始得命供擔保，非謂法院於債權人未為釋
    明，僅陳明願供擔保時，即得為命提供擔保之假扣押裁定。
    又民事訴訟法第523條第1項所謂「不能強制執行」，如債務
    人浪費財產，增加負擔，或就其財產為不利益之處分，將成
    為無資力之情形等是，所謂甚難執行，如債務人將移住遠方
    或逃匿是。另「證明」與「釋明」在構成法院之心證上程度
    未盡相同，所謂「證明」，乃當事人提出之證據方法，足使
    法院產生堅強之心證，可以完全確信其主張為真實而言，而
    所謂「釋明」，則為當事人提出之證據未能使法院達於確信
    之程度，僅在使法院得薄弱之心證，信其事實上之主張大概
    為如此者而言，二者非性質上之區別，而係分量上之不同。
三、經查：抗告人主張相對人於85年11月6日向其借貸如上開所
    示之金額、利息，並交付系爭不動產所有權狀正本以為擔保
    ，迭經催討，均未清償等情，固據提出系爭契約、台北市府
    郵局000000-0號存證信函及其附件、台北市中正區調解委員
    會調解筆錄以為釋明，惟上開證據僅能釋明抗告人「假扣押
    請求之原因」而已；至於「假扣押之原因」，抗告人僅泛言
    ：「抗告人多次催告相對人償還借款及利息皆未獲善意回應
    ，至今抗告人亦未獲得相對人就本金或利息之任何償還，相
    對人已年屆60歲，且已退休數年……，抗告人實不知相對人
    有何償債之能力，故相對人逃避債務之事實甚為明顯」、「
    相對人對抗告人所提出之支付命令提出異議，有意以訴訟拖
    延抗告人之債權，且因相對人已年屆60歲又未婚無子嗣……
    目前無業……，甚有可能陷於無清償能力之虞，相對人又隨
    時有將其名下動產及不動產移轉之可能，凡此種情狀，實已
    造成抗告人日後追討債權之困難。」等語，有民事抗告狀可
    按（本院卷第5至6頁），均未具體釋明相對人有任何浪費財
    產、增加負擔或就財產為不利益處分，致無資力而不能強制
    執行，或相對人將移住遠方、逃匿無蹤、隱匿財產等甚難執
    行之虞之情事，自難謂抗告人已盡釋明之責，則揆諸上揭二
    之說明，抗告人雖願供擔保以代釋明，惟抗告人上開之聲請
    ，仍不符假扣押之要件，應不予准許。從而，原裁定駁回抗
    告人之聲請，於法並無不合。抗告意旨指摘原裁定不當，聲
    明廢棄，為無理由，應予駁回。
四、據上論結，本件抗告為無理由，爰裁定如主文。
中    華    民    國    99    年    6     月    8     日
                  民事第十二庭
                      審判長法  官  陳駿璧
                            法  官  李媛媛
                            法  官  陳邦豪
正本係照原本作成。
本裁定除以適用法規顯有錯誤為理由外，不得再抗告。如提起再
抗告，應於收受後10日內委任律師為代理人向本院提出再抗告狀
。並繳納再抗告費新台幣１千元。
中    華    民    國    99    年    6     月    8     日
                            書記官  李佳樺

司法院資訊處製作；財團法人民間司法改革基金會備份。
